臺灣臺中地方法院刑事判決　　　　　　 100年度易字第1742號
公　訴　人　臺灣臺中地方法院檢察署檢察官
被　　　告　洪淑玲
上列被告因妨害自由等案件，經檢察官提起公訴（100年度偵字
第9256號），本院判決如下：
    主    文
洪淑玲犯公然侮辱罪，處罰金新臺幣壹仟伍佰元，如易服勞役，
以新臺幣壹仟元折算壹日；又犯公然侮辱罪，處罰金新臺幣壹仟
伍佰元，如易服勞役，以新臺幣壹仟元折算壹日。應執行罰金新
臺幣貳仟元，如易服勞役，以新臺幣壹仟元折算壹日。被訴恐嚇
罪部分，無罪。
    犯罪事實
一、洪淑玲與陳淑鑾均係位於臺中市○○區○○街2段82號巨匠
    雅舍社區之住戶，於民國100年2月26日凌晨1時30分許，因
    洪淑玲位於臺中市○○街○段82號8樓之13居處有訪客，產生
    較大聲響，住居於其隔壁之陳淑鑾因而無法入睡，故親自至
    洪淑玲居處按門鈴，表示是否可小聲點，洪淑玲之母等人即
    應門道歉，惟陳淑鑾此舉竟引發洪淑玲不滿。約數分鐘後，
    洪淑玲前往陳淑鑾位於同號8樓之15之住處按門鈴，待陳淑
    鑾應門後，洪淑玲即向站在門內之陳淑鑾稱：伊亦曾聽過陳
    淑鑾晚上洗衣服的聲音，不准陳淑鑾以後再於晚上10點後洗
    衣服等語，因陳淑鑾回稱：法律有規定嗎？洪淑玲聽聞後，
    辱罵稱：妳如果敢在晚上10時過後洗衣服的話，就試試看等
    語。洪淑玲怒氣未消，見陳淑鑾開門走出後，竟基於妨害名
    譽之犯意，在多數人得以共見共聞之該棟建物8樓公共走道
    上，接續辱罵陳淑鑾稱「沒教養」數次，而公然侮辱陳淑鑾
    。陳淑鑾遂下樓找該社區之主委即陳淑鑾之夫黃清風，2人
    於同日凌晨1時50分許，一同前往洪淑玲前址居處，由黃清
    風按門鈴，並於洪淑玲應門出來後，規勸可否小聲點，惟洪
    淑玲見到陳淑鑾，竟另基於妨害名譽之犯意，在同一地點（
    該棟建物8樓公共走道上），接續辱罵陳淑鑾稱：「沒教養
    」數次，而公然侮辱陳淑鑾。
二、案經陳淑鑾訴請臺灣臺中地方法院檢察署檢察官偵查起訴。
    理    由
一、證據能力
  (一)按被告以外之人於偵查中向檢察官所為陳述，除顯有不可信
    之情況者外，得為證據，此於刑事訴訟法第159條之1第2項
    定有明文。證人陳淑鑾、黃清風於檢察官偵訊時均具結作證
    ，被告未指摘檢察官在為上開偵訊時，有任何不法取供之情
    形，是客觀上並無顯不可信之情況，並經本院於100年9月23
    日、同年10月7日審判期日，均將該供述證據提示並告以要
    旨，使檢察官、被告有辯論之機會，而踐行合法調查證據程
    序，則上開證人於偵查中之證言自具有證據能力。
  (二)再按被告以外之人（包括證人、鑑定人、告訴人、被害人及
    共同被告等）於審判外之陳述雖不符刑事訴訟法第159條之1
    至之4等4條之規定，而經當事人於審判程序同意作為證據，
    法院審酌該言詞陳述或書面陳述作成時之情況，認為適當者
    ，亦得為證據；當事人、代理人或辯護人於法院調查證據時
    ，知有刑事訴訟法第159條第1項不得為證據之情形，而未於
    言詞辯論終結前聲明異議者，視為有前項之同意，同法第15
    9條之5定有明文。立法意旨在於傳聞證據未經當事人之反對
    詰問予以核實，原則上先予排除。惟若當事人已放棄反對詰
    問權，於審判程序中表明同意該等傳聞證據可作為證據；或
    於言詞辯論終結前未聲明異議，基於尊重當事人對傳聞證據
    之處分權，及證據資料愈豐富，愈有助於真實發見之理念，
    且強化言詞辯論主義，使訴訟程序得以順暢進行，上開傳聞
    證據亦均具有證據能力。本案檢察官、被告於本院審理程序
    時就本院下列所引用之證據，並未加爭執，且本院審酌各該
    證據作成之形式及取得之方式，均無瑕疵、與待證事實具有
    關聯性等情況，認為適當，且無不法取得之情形，應認得為
    證據，並經本院於100年9月23日、同年10月7日審判期日，
    將上開證據均提示並告以要旨，使檢察官、被告有辯論之機
    會，而踐行合法調查證據程序，揆諸前開說明，均具有證據
    能力，合先敘明。
二、有罪部分
  (一)訊據被告洪淑玲固直承於上開時地與告訴人陳淑鑾起口角爭
    執，其音量較大等情不諱，惟矢口否認有何公然侮辱之犯行
    ，辯稱：伊並未對告訴人辱罵「沒教養」數次云云。惟查，
    上開犯罪事實，已據證人即告訴人陳淑鑾於偵訊及本院審理
    時、證人黃清風於偵訊及本院審理時均具結證述，確實均聽
    聞被告辱罵告訴人「沒教養」數次等情明確。證人即被告與
    告訴人之鄰居汪芷同於本院審理時亦具結證稱：當時被告與
    告訴人吵得很大聲，伊出來勸架，要她們不要再吵了，後來
    是被告對告訴人說一句話後，告訴人的兒子很不高興，且稱
    要對被告提出告訴，伊記得是如此，至於該句話是否為「沒
    教養」伊並不記得了，因為當天晚上告訴人與被告吵的內容
    很多，伊無法記得她們爭吵之全部內容等語（見本院卷第66
    頁背面至68頁）綦詳。查告訴人與黃清風彼此間固具配偶之
    身分關係，有其等戶役政連結作業系統1份在卷（見本院卷
    第50、51頁）可明，然汪芷同與被告、告訴人則僅止於案發
    時同住一樓層之鄰居關係，平日其與告訴人或被告均僅有點
    頭之交，別無其他互動，已經汪芷同證述明確（見本院卷第
    68頁背面），且於本院審理時已具結擔保其證詞之真實性，
    所為證述內容自無偏頗或設詞誣陷之理，自堪採信。汪芷同
    於本院審理時雖無法明確記憶當時被告是否有對告訴人口出
    「沒教養」之語，然其明確證述：被告當時有對告訴人口說
    一句話之後，告訴人之兒子即憤而表示要對被告提出告訴之
    情，顯見告訴人及證人黃清風均指、證稱被告當時確實有辱
    罵告訴人之舉，洵非憑空杜撰。再參諸汪芷同所述之情節，
    當時雙方都甚為氣憤，音量比現在講話還要大聲、還要嚴厲
    一點（見本院卷第67頁），此亦為告訴人、被告所均是認，
    足見當時雙方爭執口角之激烈，不難想見。則告訴人指稱案
    發當時確實2度遭被告辱罵「沒教養」數次一節，即堪採信
    。再者，案發地點係告訴人、被告及汪芷同所共同居住之8
    樓公共走道，已經告訴人、證人黃清風、汪芷同證述明確，
    而該棟大樓乃約20年左右之大樓，隔音效果不太好，如果在
    走道上說話，住戶可以聽得到聲音，而各樓層間並無門禁卡
    ，任何住戶都可以隨意走動，已經證人陳淑鑾、黃清風分別
    具結證述明確（見本院卷第39頁背面、41頁），而汪芷同確
    實於案發時間在其屋內聽聞被告與告訴人爭執之聲響，因而
    2度開門察看並予勸架，第1次吵架時，被告媽媽好像有站在
    門口察看，第2次吵架時，告訴人、被告、被告的母親、告
    訴人的兒子、先生都有來勸架，亦經證人汪芷同證述在卷（
    見本院卷第66頁背面、67頁背面），足見被告辱罵告訴人之
    地點係在不特定之多數人得以共見共聞之處所，亦臻明確。
    又被告於上開場所公然對告訴人辱罵「沒教養」，顯足以貶
    抑告訴人之人格亦明。綜上所述，被告前開否認犯罪所持之
    辯解，均為本院所不採，其有公然侮辱之犯行，事證明確，
    其此部分犯行堪以認定。
  (二)核被告所為，係犯刑法第309條第1項之公然侮辱罪。被告於
    凌晨1時30分許、1時50分許之2時點，各有接續辱罵告訴人
    「沒教養」數次之舉，各該次接續辱罵之時空、地緣關係密
    切緊接，難以區隔，各只論以單純一罪。至被告於案發當時
    凌晨1時30分許辱罵告訴人後，雙方均各自回家，於凌晨1時
    50分許因黃清風陪同告訴人再次敲被告門時，復起爭執，被
    告再度辱罵告訴人「沒教養」數次，可徵被告所為前開2 次
    犯行，犯意各別，犯行之時空互異，應予分論併罰。爰審酌
    被告與告訴人於案發時身為鄰居，不思和睦共處，以平和方
    式解決問題，本案復起因於被告家中於深更半夜時刻音量過
    大，妨害鄰居之正常休息時刻，已有可歸責事由在先，竟於
    與告訴人口角爭執時，出言辱罵，顯然欠缺尊重他人之觀念
    與態度，並非可取；再考以被告係高職畢業，從事美容工作
    ，告訴人亦高中畢業，從事會計（見本院卷第40頁背面、44
    頁）之智識程度、社經地位，目前被告業已搬離原處所；暨
    被告前無不良素行，有其臺灣高等法院被告前案紀錄表在卷
    可參，其案發後之態度、所生危害，及迄未徵得告訴人之諒
    解等一切情狀，分別量處如主文所示之刑，並均諭知易服勞
    役之折算標準，暨定應執行之刑，及諭知易服勞役之折算標
    準。
三、無罪部分
  (一)公訴意旨略以：被告於犯罪事實欄一所載之100年2月26日凌
    晨1時30分許，在臺中市○○街○段82號8樓，站在屬多數人
    得以共見共聞之公共走道上，向站在門內之陳淑鑾稱：伊曾
    聽過陳淑鑾晚上洗衣服的聲音，不准陳淑鑾以後再於晚上10
    點後洗衣服等語，因陳淑鑾回稱：法律有規定嗎？洪淑玲聽
    聞後，竟基於恐嚇之犯意，而以兇狠的口氣向陳淑鑾稱：妳
    如果敢在晚上10時過後洗衣服的話，就試試看等語；而以加
    害人生命身體之事恐嚇之，使陳淑鑾因而心生畏懼，致生危
    害於安全。嗣後，洪淑玲每聽到陳淑鑾之開門聲，即亦開門
    向陳淑鑾挑釁稱再來啊、再來啊等語，使陳淑鑾更加恐懼。
    因認被告涉犯刑法第305條之恐嚇罪嫌。
  (二)按犯罪事實應依證據認定之，無證據不得認定犯罪事實；不
    能證明被告犯罪者，應諭知無罪之判決，刑事訴訟法第154
    條第2項、第301條第1項分別定有明文。而認定犯罪事實所
    憑之證據，雖不以直接證據為限，間接證據亦包括在內，然
    而無論直接證據或間接證據，其為訴訟上之證明，須於通常
    一般之人均不致有所懷疑，而得確信其為真實之程度者，始
    得據為有罪之認定，倘其證明尚未達到此一程度，而有合理
    之懷疑存在，而無從使事實審法院得有罪之確信時，即應由
    法院為諭知被告無罪之判決（最高法院76年度臺上字第4986
    號判例參照）。告訴人之告訴，係以使被告受刑事訴追為目
    的，是其陳述是否與事實相符，仍應調查其他證據以資審認
    （最高法院52年臺上字第1300號判例意旨參照）。而認定犯
    罪事實應依證據，為刑事訴訟法所明定，故被告否認犯罪事
    實所持之辯解，縱屬不能成立，仍非有積極證據足以證明其
    犯罪行為，不能遽為有罪之認定（最高法院30年度上字第18
    31號判例參照）。又刑事訴訟法第161條已於91年2月8日修
    正公布，其第1項規定：檢察官就被告犯罪事實，應負舉證
    責任，並指出證明之方法。因此，檢察官對於起訴之犯罪事
    實，應負提出證據及說服之實質舉證責任。倘其所提出之證
    據，不足為被告有罪之積極證明，或其指出證明之方法，無
    從說服法院以形成被告有罪之心證，基於無罪推定之原則，
    自應為被告無罪判決之諭知（最高法院92年度臺上字第128
    號判例參照）。
  (三)公訴人認被告涉犯刑法第305條之恐嚇罪嫌，無非係以告訴
    人陳淑鑾於偵查中之證述，及認「被告係成年人，應知其對
    告訴人罵稱『敢在10時後洗衣服就試試看』之言語，已有恐
    嚇告訴人之意，亦將使告訴人心生畏懼，而該等文字內容，
    一般人觀之，亦已足以使接收之人心裡產生畏懼，故認為客
    觀上已足令人心生畏懼而致生危害於安全」等節為其論據。
    訊據被告堅決否認有何恐嚇之犯行，辯稱：案發當時伊口氣
    比較不好，音量也比較大，情緒比較激動，只有對告訴人說
    「可不可以不要那麼晚洗衣服」，並沒有對告訴人說「妳如
    果敢在晚上10時過後洗衣服的話，就試試看」這些話等語。
  (四)經查：
  1.案發當時，係因凌晨1時30分許之夜深人靜時刻，被告家中
    音量過大，引起告訴人規勸後，被告復敲告訴人家門，雙方
    因而起口角爭執，並爭執告訴人在晚上10點以後洗衣服之事
    ，為被告與告訴人所均不爭執。雖被告否認案發時有對告訴
    人口出「妳敢在10時後洗衣服就試試看」之語，然此部分已
    經告訴人、證人黃清風於偵訊及本院審理時均具結證明屬實
    ，證人汪芷同亦證稱被告確實有因為不要告訴人在晚上洗衣
    服此節，與告訴人起口角爭執。而案發時被告與告訴人因爭
    執音量甚大，以致鄰居汪芷同開門察看，並予勸架，已經汪
    芷同證明翔實，被告亦坦承確實因為告訴人太晚洗衣服而有
    爭執，則告訴人、證人黃清風均指證稱被告確實有於上開時
    地對告訴人口出「妳如果敢在晚上10時過後洗衣服的話，就
    試試看」之詞，並非子虛烏有，固堪認定。
  2.然刑法第305條之恐嚇危害安全罪，係指行為人以加害生命
    、身體、自由、名譽、財產之事，恐嚇他人致生危害於安全
    者，而所謂致生危害於安全，係指受惡害之通知者，因其恐
    嚇，生安全上之危險與實害而言（最高法院26年渝非字第15
    號判例意旨參照）。告訴人固聽聞被告上開「妳如果敢在晚
    上10時過後洗衣服的話，就試試看」之語，所謂「試試看」
    一語固具有挑釁意味，然「試試看」一語尚屬空泛，被告究
    係以加害告訴人之「生命、身體、自由、名譽、財產之事」
    何者予以恫嚇，尚有未明。況依其等當時對話之場景，及對
    話內容，告訴人與被告雙方均已嚴重口角爭執不下，尚由證
    人汪芷同、告訴人之夫黃清風乃至於其兒子出面勸架；且雙
    方爭執過程中，均僅感覺被告與告訴人雙方的聲音都很大聲
    ，並沒有感覺到其中任何一方有感覺害怕、驚恐的表情，就
    是在吵架而已，復經在場之證人汪芷同證述明確（見本院卷
    第68頁背面）。以證人汪芷同與告訴人、被告別無特殊情誼
    ，復係在場見聞雙方爭執過程之證人，對於當時情景、身臨
    其境之感受，自屬貼切而真實。可見被告縱然口出「妳如果
    敢在晚上10時過後洗衣服的話，就試試看」，亦僅係針對告
    訴人平日作息提出質疑並表達強烈不滿，實難認其有何恐嚇
    告訴人之動機與故意。況且，告訴人雖表達因為被告上開言
    論導致其害怕，然其於偵訊時則明確表示「我害怕的原因是
    因為被告曾經要鬧自殺，被告說她要賣房子，她跟管理員的
    說法是因為我告她，好像是說我讓她在這社區住不下去。我
    先生是社區的主任委員，因為被告之前的感情問題，曾經鬧
    過自殺，主委因為要維護社區的安全，有請管理員要特別注
    意被告的行蹤，被告因此就怨恨我們家，說讓她在社區住不
    下去，她恐嚇、侮辱我的當天，只是她借題發揮。」（見10
    0他1453卷第19頁背面），並於本院審理時具結證述其上開
    所述均屬實在，可以作為其證述內容之一部分（見本院卷第
    40頁）。再經本院質以告訴人其遭被告口出上開言論後，日
    常生活作息有何改變時，則稱「有，我只要一開門就有壓力
    ，我不知道被告又會跑出來做什麼事情，現在的人心很難測
    」（見本院卷第40頁），顯然未就其日常生活作息有何特別
    異動，要臻明確。衡情產生衝突之雙方在意見相左，激烈爭
    執、吵架之後，在心結未解開前，難免對對方仍存有戒心與
    敵意，稽之證人汪芷同上開案發當時感覺雙方就是在吵架，
    沒有感覺何方有何驚恐、害怕等證述內容，實難認被告於案
    發時對告訴人口出「妳如果敢在晚上10時過後洗衣服的話，
    就試試看」之言論，有何該當刑法恐嚇罪「以加害生命、身
    體、自由、名譽、財產之事」，恐嚇他人「致生危害於安全
    」之構成要件。故縱被告否認口出上開言論一節為無可採，
    仍非有積極事證不足以證明其犯行，自亦難僅憑此即認定被
    告該當刑法恐嚇之犯行。
  (四)綜上所述，公訴人所提出之證據或所指出之證明方法，尚不
    足為不利於被告犯恐嚇罪之認定，此外，本院復查無被告有
    公訴人所指犯恐嚇罪之積極證明，或說服本院形成被告此部
    分有罪之心證。揆諸前開法條及判例意旨說明，被告被訴犯
    恐嚇之犯罪自屬不能證明，爰依法為無罪判決之諭知。
據上論斷，應依刑事訴訟法第299條第1項前段、第301條第1項，
刑法第309條第1項、第42條第3項、第51條第7款，刑法施行法第
1條之1第1項、第2項前段，判決如主文。
中    華    民    國   100    年    10    月    21    日
                  刑事第十三庭  法  官  賴妙雲
以上正本證明與原本無異。
如不服本判決應於收受判決後10日內向本院提出上訴書狀，並應
敘述具體理由；其未敘述上訴理由者，應於上訴期間屆滿後20日
內向本院補提理由書（均須按他造當事人之人數附繕本）「切勿
逕送上級法院」。
                                書記官  陳淑華
中    華    民    國   100    年    10    月    21    日
附錄論罪科刑法條
刑法第309條第1項
公然侮辱人者，處拘役或3百元以下罰金。